臺灣彰化地方法院民事判決　九十三年度訴字第五八五號
　　原　　　告　　子○○
　　被　　　告　　癸○○
　　　　　　　　　甲○○
　　　　　　　　　戊○○
　　　　　　　　　己○○
　　　　　　　　　庚○○
　　　　　　　　　辛○○
　　　　　　　　　丙○○
　　　　　　　　　丁○○
　　　　　　　　　乙○○
　　兼
　　法定代理人　　壬○○
右當事人間請求確認租賃關係不存在事件，經本院於民國九十三年九月十六日言詞辯
論終結，判決如下：
    主      文
確認被告甲○○、戊○○、己○○、庚○○、辛○○、丙○○、丁○○、乙○○及壬○○等與原告間就原告所有坐落彰化縣田中鎮○○段二七七號土地（面積一七七二九
平方公尺）及同段二七六號土地（面積三三一．一七平方公尺）內面積０．０二六五
甲（重測前為彰化縣田中鎮○○段田中小段六四二號內面積０．０二六五甲）之租賃
關係不存在。
被告等應協同原告對於其等被繼承人謝金山（被告癸○○的被繼承人）、邱石定（被
告甲○○、戊○○、己○○、庚○○、辛○○、丙○○、丁○○、乙○○及壬○○等
的被繼承人）於民國三十八年六月十日就前項土地所訂立的耕地租約向彰化縣田中鎮
公所辦理塗銷登記。
原告其餘之訴駁回。
訴訟費用由被告等負擔。
    事實及理由
一、原告提起本訴，乃請求確認其與邱石定的繼承人間就坐落彰化縣田中鎮○○段二
    七七號及同段二七六號土地之租賃關係不存在，並請求邱石定的繼承人協同就該
    土地所訂立的耕地租約辦理塗銷登記，故其訴訟標的對於邱石定的繼承人即須合
    一確定。因此，原告於起訴狀繕本送達後，雖追加丙○○、丁○○、乙○○、壬○○為被告，然因此等追加被告，與被告甲○○、戊○○、己○○、庚○○、辛○○等同為邱石定的繼承人，故其追加，合於民事訴訟法第二百五十五條第一項
    第五款規定，應予准許。
二、被告等經合法通知，被告癸○○無正當理由未於最後言詞辯論期日到場，被告甲○○、戊○○、己○○、庚○○、辛○○、丙○○、丁○○、乙○○及壬○○等
    無正當理由未於言詞辯論期日到場，皆查無民事訴訟法第三百八十六條各款所列
    情形，爰依原告聲請，由其一造辯論而為判決。
三、原告主張坐落彰化縣田中鎮○○段二七七號及二七六號土地，重測前為彰化縣田
    中鎮○○段田中小段六四二號土地（下稱六四二號土地），該土地原為台灣省公
    產管理處管理的國有地，於民國四十七年二月二十八日放領予原告的被繼承人謝
    坤林所有，而為原告於八十年六月五日分割繼承取得所有權，並耕作迄今，又坐
    落彰化縣田中鎮○○段二七三號及二七四號土地，重測前為彰化縣田中鎮○○段
    田中小段六四三號土地（下稱六四三號土地），為訴外人謝再義所有，並由被告
    甲○○、戊○○、己○○、庚○○、辛○○、丙○○、丁○○、乙○○及壬○○
    的被繼承人邱石定耕作，該六四二號及六四三號土地相毗連，詎被告癸○○的被
    繼承人謝金山於三十八年六月十日將六四三號土地出租予邱石定，而與邱石定在
    彰化縣田中鎮公所簽訂台灣省彰化縣私有耕地租約書時，彰化縣田中鎮公所竟將
    租賃標的物及面積填寫為六四二號土地、面積０．０二六五甲，其地號顯為誤載
    。迄至九十三年三月間，原告向彰化縣田中鎮公所申請更正，該所竟以原告單方
    意見不足採信為由，不予更正，對原告權益影響甚大，實有提起確認之訴，以除
    去原告在法律上不安狀態的必要，又原告為六四二號土地的所有權人，被告等則
    各為謝金山、邱石定的繼承人，依繼承的法律關係，被告等亦有協同原告向彰化
    縣田中鎮公所辦理塗銷租約登記的義務，爰提起本訴等語，並聲明：（一）確認
    被告等與原告間就原告所有坐落彰化縣田中鎮○○段二七七號土地（面積一七七
    二九平方公尺）及同段二七六號土地（面積三三一．一七平方公尺）內面積０．
    ０二六五甲（重測前為彰化縣田中鎮○○段田中小段六四二號內面積０．０二六
    五甲）之租賃關係不存在。（二）被告等應協同原告就前述土地於三十八年六月
    十日所訂立的耕地租約向彰化縣田中鎮公所辦理塗銷登記。
四、被告癸○○未於最後言詞辯論期日到場，其之前到場乃陳稱謝金山為其父親，但
    其對於事實均不清楚，請依法判決等語。
五、被告甲○○、戊○○及辛○○未於言詞辯論期日到場，其等提出的書狀乃陳稱同
    意起訴狀所載事項等語。
六、被告己○○、庚○○、丙○○、丁○○、乙○○及壬○○等未於言詞辯論期日到
    場，亦未提出書狀作任何聲明、陳述（言詞辯論終結後具狀陳稱同意起訴狀所載
    事項等語。）。
七、原告主張的事實，已經提出戶籍謄本、地籍圖謄本、土地登記謄本、台灣省土地
    關係人繳驗憑證申報書、台灣省彰化縣私有耕地租約書及彰化縣田中鎮公所函等
    件為證，並為被告癸○○所不爭執。且依台灣省土地關係人繳驗憑證申報書記載
    ，邱石定於三十五年十二月六日申報六四三號土地的所有權人為已死亡之謝再義
    ，其為該土地的「現在納稅管理人」，可見邱石定管理耕作的土地，是六四三號
    土地，而非六四二號土地。又六四三號土地的面積為０．０二六五甲，正與台灣
    省彰化縣私有耕地租約書所載邱石定承租的面積相符。再者，謝金山於三十八年
    六月十日與邱石定簽訂台灣省彰化縣私有耕地租約書時，六四二號土地乃台灣省
    公產管理處管理的國有地，謝金山並非該土地的所有權人，該土地如要出租，其
    出租人也不可能為私人之謝金山。足認邱石定向謝金山承租的土地，應為六四三
    號土地，而非六四二號土地，彰化縣田中鎮公所在填發謝金山出租土地予邱石定
    的台灣省彰化縣私有耕地租約書時，顯然是將租賃土地六四三號，誤寫為六四二
    號無疑。因此，原告主張的事實，應信為實在。
八、據上所述，邱石定並未承租六四二號土地，其與後來該土地的所有權人謝坤林間
    無租賃關係，相當明確。因此，邱石定的繼承人即被告甲○○、戊○○、己○○
    、庚○○、辛○○、丙○○、丁○○、乙○○及壬○○，就六四二號土地，與謝
    坤林的繼承人即原告間，自無租賃關係。又前述台灣省彰化縣私有耕地租約書既
    將租賃標的誤寫為六四二號土地，則因耕地三七五減租條例第六條第一項及台灣
    省耕地租約登記辦法第二條第一項規定，租約之訂立應由出租人會同承租人向當
    地鄉鎮公所申請登記，故謝金山及邱石定會同向彰化縣田中鎮公所辦理租約訂立
    登記時，彰化縣田中鎮公所亦必因之而將邱石定承租的土地誤登記為六四二號土
    地。因此，謝金山及邱石定依法即負有向彰化縣田中鎮公所辦理塗銷登記的義務
    。而因謝金山及邱石定皆已死亡，依繼承法律關係，各為其繼承人之被告等自應
    協同原告辦理塗銷登記。從而，原告訴請確認被告甲○○、戊○○、己○○、庚○○、辛○○、丙○○、丁○○、乙○○及壬○○等與原告間就原告所有坐落彰
    化縣田中鎮○○段二七七號土地及同段二七六號土地內面積０．０二六五甲之租
    賃關係不存在，被告等應協同原告對於其等被繼承人謝金山（被告癸○○的被繼
    承人）、邱石定（被告甲○○、戊○○、己○○、庚○○、辛○○、丙○○、丁○○、乙○○及壬○○等的被繼承人）於三十八年六月十日就該土地所訂立的耕
    地租約向彰化縣田中鎮公所辦理塗銷登記，為有理由，應予准許。至於原告訴請
    確認被告癸○○與原告間就原告所有坐落彰化縣田中鎮○○段二七七號土地及同
    段二七六號土地內面積０．０二六五甲之租賃關係不存在部分，因依原告所述及
    上述台灣省彰化縣私有耕地租約書記載，被告癸○○的被繼承人謝金山乃被誤載
    為六四二號土地的出租人，其就六四二號土地與原告的被繼承人謝坤林間，本即
    不可能因此誤載而認為有租賃關係，自無確認租賃關係不存在的必要，故原告此
    部分確認之訴，乃於法無據，應予駁回。
九、訴訟費用負擔的依據：民事訴訟法第七十九條、第八十五條第一項前段。
中　　　華　　　民　　　國　　九十三　　年　　　九　　　月　　 三十 　　日
                                        民事第二庭
~B法　　　官　廖國佑
右為正本係照原本作成。
如對本判決上訴，應於判決送達後二十日內向本院提出上訴狀。
中　　　華　　　民　　　國　　九十三　　年　　　九　　　月　　 三十 　　日
~B法院書記官　莊素美
